臺灣高等法院刑事判決　　　　　　　　　　　　　九十一年度上易字第一七四七號
　　上　訴　人　臺灣臺北地方法院檢察署檢察官
　　被　　　告　丙○○
　　被　　　告　甲○○
右上訴人因被告等竊盜案件，不服臺灣臺北地方法院九十年度易字第一六一號，中華
民國九十一年四月三十日第一審判決（起訴案號：臺灣臺北地方法院檢察署八十九年
度偵字第二二八五五號）提起上訴，本院判決如左：
    主  文
原判決撤銷。
甲○○共同毀壞門扇而竊盜，累犯，處有期徒刑拾月。
丙○○共同毀壞門扇而竊盜，處有期徒刑捌月。
    事  實
一、甲○○前有殺人未遂、竊盜及麻醉藥品管理條例等前科，最後一次所犯違反麻醉
    藥品管理條例之罪，處有期徒刑七月，於八十五年一月三日執行完畢。丙○○亦
    有違反藥事法及麻醉藥品管理條例之前科，刻為緝獲執行中。二人均不知悔改，
    緣甲○○原受僱於果菜商乙○○，協助送貨及清理環境，為期約一年，經常在侯
    家用餐，熟知乙○○家中情況，於八十九年十一月上旬末離職後，竟起歹念，夥
    同丙○○、綽號「老簡」年籍不詳之成年男子二人，共同意圖為自己不法之所有
    ，於八十九年十一月十八日白天，乘乙○○家人外出之際，由甲○○毀壞乙○○
    位於台北市○○區○○路四段一四五巷四十六號一樓住處後面鐵門，侵入竊取金
    飾、行動電話、及車輛鑰匙二把（侵入住宅部分未據告訴），並以車輛鑰匙竊取
    乙○○所有車號３Ａ─五一九九號賓士自小客車，嗣乙○○發現失竊後翌日，乃
    告知甲○○請其協助尋找，甲○○於第二天即向乙○○表示如支付贖金新台幣三
    十五萬元，可取回上揭失竊之汽車，同年月二十二日二十三時許，由丙○○出面
    至台北縣新店市○○路○段北二高新店交流道口向乙○○收取贖金，並帶乙○○
    至同市○○路○段三九二巷口國史館前取車時，為警當場查獲。
二、案經台北市政府警察局文山第一分局報請偵辦。
    理  由
一、訊據被告甲○○、丙○○均矢口否認有何竊盜犯行，甲○○辯稱：伊受被害人（
    即其雇主）乙○○之託尋找系爭失竊汽車，伊即託丙○○代為協尋而已。丙○○
    辯稱：伊受甲○○之託，經綽號「猴兄」之不詳姓名之成年男子通知找到系爭汽
    車後，復受甲○○之託向被害人拿取贖金，並未參與竊車行為，亦不知其事云云
    。
二、按認定犯罪事實所憑之證據，並不以直接證據為限，間接證據亦包括在內，在採
    間接證據時，必其所成立之證據，在直接關係上，足以證明他項事實之存在，再
    綜合各種證據資料，本於適法之推理作用，足以證明待證事實，使通常一般人均
    不致於有所懷疑而得確信其為真實之程度，自得據為有罪之認定，最高法院三十
    二年上字第六七號、七十六年台上字第四九八六號判例可循。
三、經查：(一)本件被害人乙○○位於臺北市○○路○段一四五巷四十六號住處，於八
    十九年十一月十八日上午七時至下午一時三十分間許，被人破壞門鎖（鎖為門之
    部分）入內行竊，失竊物品包括其所有停放在與上址連接車庫內之車牌號碼３Ａ
    ─五一九九號自用小客車、車鑰匙二把、行動電話及金飾等物，業據被害人於歷
    次偵審中證述明確，並有失竊報告、臺北市政府警察局車輛協尋（尋獲）通報單
    、車輛車牌失竊作業─查獲車輛認可資料、車輛竊盜、車牌失竊資料個別查詢報
    表─查詢車輛認可資料等附卷可稽，是其有失竊上開賓士車輛，堪信實在。(二)依
    本件案發時間係發生在被害人外出工作，家中無人之時（上午四時至下午一、二
    時許，下午五時至下午七時許）；且遭竊之地點幾遭徹底之搜刮，連床鋪都掀起
    來，惟搜刮之處所僅為置有貴重物品之上址三樓被告之房間及其三姊房間，其他
    地方均無被翻動之痕跡；況又知悉被竊車輛鑰匙之所在，並以竊取鑰匙之方式，
    行竊車輛；又被害人所飼養之狗，遇陌生人接近，即會咬傷人之習性，於汽車遭
    竊時失去蹤跡，翌日卻毫髮無傷跑回等情觀之，是堪認本件係與被害人關係甚為
    密切，且常出入被害人家中，對於被害人家中財物寄放處所相當清楚之人所為。
    (三)被告甲○○受僱在被害人處工作約一年，且經常在被害人家中吃飯，且知被害
    人車輛鑰匙放何處及固定三天至一星期需繳納交易金額予營業員，無任何理由自
    己辭職，離職後被告即遭竊，有許多其債主找上門來，使被害人非常困擾等情，
    已為被害人陳證綦詳（見原審九十年十月十九日訊問筆錄），並迄為被告甲○○
    所是認（見本審卷九十一年七月十日及同年十月十五日筆錄），足證被告係先自
    為離職，而利用其知悉被害人例行外出之隙，侵入房內先竊取車匙，再竊走車輛
    ，應屬合理之認定。(四)又被告二人受被害人之託代為尋車，僅一天的時間即知該
    車之下落；及在被害人受通知需備款贖車，於心不甘，欲向保險公司申請理賠時
    ，被告甲○○即極力阻止，已為被害人所陳明，且於案發當天被告二人有高達二
    十二通之通訊記錄，有北區電信分公司木柵服務中心函寄通話記錄可憑，均為被
    告二人所不否認；參以被告二人堅不吐露與「猴兄」之關係，尚與「猴兄」不認
    識，則「猴兄」為何知悉被害人車子遭竊而由被告二人協尋車子之事？為何不與
    被害人直接聯繫？而透過不認識之被告丙○○協調取車事宜而增風險？又為何知
    悉被告丙○○之電話？為何不畏懼被告取款後不交付贖金？且被告丙○○對於留
    電話之人先稱係「阿財」之人（原審八十九年十一月二十三日訊問筆錄），嗣又
    改稱「猴兄」。則「猴兄」既與被告二人積極參與贖車之聯絡事宜，最後取車時
    又未出現，僅由被告丙○○與被害人及其長兄出面贖車，顯見「猴兄」係被告竊
    得車輛後，知情寄持車輛之人，而甲○○復供明「老簡」之人係丙○○帶去協議
    之人（見原審九十年八月三十日訊問筆錄），則綜依上開說明及卷內相關證據資
    料，本於合理之推斷，堪認被告等人係基於竊車之犯意聯絡，推由甲○○利用熟
    悉被害人生活作息之便，先由其一人施行竊車，得手後於被害人尋車之際，再開
    價進行索款，事至瞭然，被告二人竊盜之犯行，均堪予認定，所辯僅係代為尋車
    、交車而已云云，均無足採信。
四、核被告二人之所為，係犯刑法第三百二十一條第一項第二款之加重竊盜罪，被告
    二人與「老簡」之成年人間，互有犯意聯絡及行為分擔，均屬共同正犯，被告甲○○前犯違反麻醉藥品管理條例之罪所受有期徒刑七月之宣告，於八十五年一月
    三日執行完畢，有本院被告全國前案紀錄表在卷可稽，五年內再犯有期徒刑以上
    之本案之罪，即屬累犯，加重其刑。原審不察，竟採信被告之辯解，而認不能證
    明被告二人之犯罪而諭知均無罪之判決，則有可議。檢察官上訴意旨詳為指摘原
    判決為不當，則有理由，應由本院將原判決撤銷，改判被告二人均犯加重竊盜罪
    ，並依上說明及審酌被告之犯罪動機、目的、所索取金額非多、而將車完好交還
    失主及事後態度仍飾詞否認等一切情狀，各判處如主文所示之刑，用資懲儆。又
    起訴書指被告等另犯刑法第三百二十一條第一項第四款結夥三人竊盜罪嫌，但經
    查無任何證據足以證明被告連同「老簡」三人於施行竊車時際均在場之事實，即
    與該罪責構成要件有間而不能證明，然與上述有罪部分有實質上一罪之關係，不
    另為無罪諭知，亦併此敘明。
據上論結，應依刑事訴訟法第三百六十九條第一項前段、第三百六十四條、第二百九
十九條第一項前段，刑法第二十八條、第三百二十一條第一項第二款、第四十七條，
判決如主文。
本案經檢察官陳維練到庭執行職務。
中      華      民      國      九十一      年    十一    月    十九    日
                              臺灣高等法院刑事第一庭
                                  審判長法  官  李  相  助
                                        法  官  魏  新  國
                                        法  官  黃  聰  明
右正本證明與原本無異。
不得上訴。
                                        書記官  耿  鳳  君
中      華      民      國      九十一年      十一   月    十九   日
附錄：本判決論罪科刑法條全文
刑法第三百二十一條
犯竊盜罪而有左列情形之一者，處六月以上五年以下有期徒刑：
一、於夜間侵入住宅或有人居住之建築物、船艦或隱匿其內而犯之者。
二、毀越門扇、牆垣或其他安全設備而犯之者。
三、攜帶兇器而犯之者。
四、結夥三人以上而犯之者。
五、乘火災、水災或其他災害之際而犯之者。
六、在車站或埠頭而犯之者。
前項之未遂犯罰之。
